臺灣板橋地方法院刑事判決　　　　　　 100年度交易字第35號
公　訴　人　臺灣板橋地方法院檢察署檢察官
被　　　告　張俊哲
上列被告因過失傷害案件，經檢察官提起公訴（99年度偵字第
30876 號），本院判決如下：
    主  文
張俊哲從事業務之人，因業務上之過失傷害人，處拘役肆拾日，
如易科罰金，以新臺幣壹仟元折算壹日。
    事  實
一、張俊哲受僱於「德輪胎行」擔任輪胎銷售員，並以駕駛自用
    小客貨車載送輪胎前往機車行銷售為其業務，為從事駕駛業
    務之人。張俊哲於民國九十九年八月十八日下午一時許，駕
    駛車牌號碼一八三０－ＤＭ號自用小客貨車，沿新北市樹林
    區（改制前臺北縣樹林市○○○路○段往樹林方向行駛，行
    經同區○○路○段一五三號前之中山路三段與山佳街之無號
    誌交岔路口，欲左轉駛入樹林區○○街行駛，準備再載送輪
    胎前往其他機車行時，本應注意汽車行駛至交岔路口左轉彎
    時，轉彎車應暫停讓直行車先行，而依當時天候晴天，日間
    有自然光線，路面乾燥，道路無缺陷、障礙物，視距良好等
    情形，並無不能注意之情事，竟疏未注意暫停讓同向後方之
    直行車輛先行，在上開無號誌之交岔路口貿然左轉，而其正
    開始進行左轉彎時，適同向車道後方未注意車前狀況之郭政
    煌騎乘車牌號碼ＧＩＧ－九０九號重型機車沿樹林區○○路
    ○段往樹林方向違規超速行駛經過該處，郭政煌見狀立即煞
    車閃避，始未撞及張俊哲駕駛之車輛，但郭政煌因此人車倒
    地滑行，並受有右橈尺骨粉碎性骨折之傷害。
二、案經郭政煌訴由新北市政府警察局（改制前為臺北縣政府警
    察局）樹林分局移送臺灣板橋地方法院檢察署檢察官偵查起
    訴。
    理  由
一、證據能力之認定：
    按被告以外之人於審判外之言詞或書面陳述，除法律有規定
    者外，不得作為證據，刑事訴訟法第一百五十九條第一項固
    定有明文。又被告以外之人於審判外之陳述，雖不符同法第
    一百五十九條之一至之四規定，而經當事人於審判程序同意
    作為證據，法院審酌該言詞陳述或書面陳述作成時之情況，
    認為適當者，亦得為證據；當事人、代理人或辯護人於法院
    調查證據時，知有第一百五十九條第一項不得為證據之情形
    ，而未於言詞辯論終結前聲明異議者，視為有前項之同意，
    此據同法第一百五十九條之五規定甚明。查證人即告訴人郭
    政煌於警詢中之陳述，為被告以外之人於審判外之言詞陳述
    ，復查無依法得為證據之情事，是上開證人警詢時之陳述，
    並無證據能力；又被告對於後述所列各項書證等證據方法之
    證據能力，於本院準備程序或審理中均陳稱「沒有意見」等
    語，且本院審酌上開證據方法作成時之情況，認為並無不適
    當之情事，依刑事訴訟法第一百五十九條之五規定，均得作
    為證據，合先敘明。
二、認定犯罪事實所憑之證據及理由：
    訊據被告張俊哲對於其在上揭時地，駕駛上開自用小客貨車
    行經新北市○○區○○路三段一五三號前與山佳街之無號誌
    交岔路口，欲左轉駛入樹林區○○街行駛時，其同向車道後
    方有告訴人郭政煌騎乘機車沿樹林區○○路○段往樹林方向
    違規超速行駛經過該處，立即煞車閃避，致其人車倒地，並
    因此受有右橈尺骨粉碎性骨折傷害之事實，坦承不諱，惟否
    認有何被訴業務過失傷害之犯行，辯稱：當天伊是從佳園路
    右轉中山路，開了將近一公里左右，要左轉進入山佳街，伊
    左轉當時有打方向燈，對向車道有一輛車，伊有讓該車先行
    ，伊再轉過來，之後伊聽到煞車聲及碰的聲音，就看到有人
    倒在地上了；本件車禍伊並沒有過失，車禍發生當時告訴人
    的機車在伊車後方，告訴人是超速行駛，其因未注意而臨時
    緊急煞車跌倒，且其機車的煞車點在道路正中間；車禍發生
    後，伊打電話報警，警察來現場時，伊跟警察說本件車禍跟
    伊無關，伊也沒有跟警察說伊是車禍肇事人云云。經查：
(一)、本件車禍發生經過，業據證人即告訴人郭政煌於本院審理中
    結證稱：伊當時騎機車行駛在樹林市○○路直行，伊是往樹
    林的市區方向行駛，就遇到被告駕駛廂型車從路邊轉出來，
    就是從白線外面轉入車道裡面，伊當時為了閃避被告的車，
    所以緊急煞車就跌倒，不是撞到被告的車而跌倒；被告的車
    一開始是在伊機車的右前方，後來伊看到被告的車，想說快
    撞到了，就煞車閃避，伊車就滑倒了，伊爬起來時，被告的
    車子還有慢慢的移動中；伊當時機車車速五十幾公里，伊知
    道現場速限四十公里，但伊不是很確定；當時因為機車緊急
    煞車，受到離心力的關係而滑倒，所以機車才會滑到路口中
    央，伊當時就是為了閃避被告的車子，所以才會滑倒，如果
    沒有煞車閃避的話，一定會撞到被告的車子；員警於車禍發
    生時在現場有問被告，說被告的車有沒有撞到伊的機車，伊
    聽到被告說兩車的距離很接近，他不確定有沒有撞到，所以
    被告如果是直行且行駛中的車子，伊的車不可能於跌倒時還
    停在路中央等語，並有道路交通事故調查報告表、道路交通
    事故調查報告表(一)、(二)、現場及車損照片、交通事故談話記
    錄表等件在卷可稽。而證人郭政煌因本次車禍，煞車閃避被
    告駕駛之車輛，其因此人車倒地滑行，並受有有右橈尺骨粉
    碎性骨折之傷害，業據其證述在卷，復有財團法人恩主公醫
    院乙種診斷證明書在卷足憑。
(二)、又被告於車禍發生後，其在現場接受員警詢問時陳稱：伊駕
    車經過中山路三段與山佳街路口時，伊正要左轉進山佳街時
    ，伊車身已經打直，要進山佳街時，伊突然聽到伊後方有煞
    車聲音，再來又有車身擦地的聲音，之後伊馬上煞車，並下
    車查看才知道有一機車騎士在伊後方摔倒等語。被告復於本
    院準備程序中供述：當天伊是從佳園路右轉中山路，開了將
    近一公里左右，要左轉進入山佳街，伊左轉當時有方向燈，
    對向車道有一輛車，伊有讓該車先行，伊再轉過來，之後伊
    聽到煞車聲及碰的聲音，就看到有人倒在地上了等語。故綜
    觀證人郭政煌、被告上開供證情節，雖其二人就被告於車禍
    當時究竟係由中山路三段左轉山佳街或由中山路三段迴轉至
    對向車道之供證情結並不一致，但徵諸卷附道路交通事故調
    查報告表、現場照片所示，案發現場右側確有一條山佳街，
    該山佳街與中山路三段形成無號誌之交岔路口，則被告供稱
    其車禍當時係駕駛車輛要左轉進入山佳街等語，較為可採。
    又道路交通事故調查報告表顯示本件證人郭政煌當時騎乘機
    車之煞車痕長約二點九公尺，且該煞車痕尾端距離樹林區○
    ○路○段與山佳街之交岔路口處甚為接近，並參合證人郭政
    煌證述伊當時為了閃避被告的車，所以緊急煞車而跌倒，員
    警於車禍發生時在現場詢問被告時，伊聽到被告說兩車（指
    被告駕駛之車輛與郭政煌騎乘之機車）的距離很接近，他不
    確定有沒有撞到等語，復參以被告供承伊當時由中山路三段
    左轉山佳街時，突然聽到伊後方有煞車聲音，再來又有車身
    擦地的聲音等語，堪認被告於車禍發生當時其駕車正進行左
    轉彎，而其所駕駛車輛與證人郭政煌騎乘機車之距離已甚為
    接近，倘若被告於車禍當時其駕車業已完成轉彎之動作，衡
    情證人郭政煌騎乘機車至車禍地點前即不會有撞擊被告駕駛
    車輛之危險，其自不會有煞車閃避之動作，故綜上各節，足
    認本件車禍發生係因被告駕駛上開自用小客貨車左轉彎時，
    未確實注意查看後方是否有來往之直行車輛，且其左轉彎時
    未暫停讓後方直行之車輛先行，即貿然進行左轉彎，而其正
    開始進行左轉彎時，證人郭政煌騎乘上開機車超速行駛經過
    該處，見狀立即煞車閃避而未撞及被告車輛，但證人郭政煌
    仍因此人車倒地，並受有上開傷害。
(三)、按汽車行駛至無號誌或號誌故障而無交通指揮人員指揮之交
    岔路口，車道數相同時，轉彎車應暫停讓直行車先行，道路
    交通安全規則地一百零二條第一項第二款定有明文。查被告
    領有貨車駕駛執照（見卷附道路交通事故調查表(二)31欄之記
    載），其駕駛上開自用小客貨車載送輪胎行駛於市區道路自
    應注意上述道路交通安全規則規定；又依卷附道路交通事故
    調查表(一)、車禍現場照片所載，本件車禍發生當時之天候晴
    、日間有照明、柏油路面、路況乾燥無缺陷、無障礙物、視
    距良好，並無不能注意之情事，被告於行經無號誌之交岔路
    口轉彎時，竟未注意暫停讓同向車道有無來往之直行車輛先
    行，即在上開交岔路口貿然左轉，適同向車道後方由證人郭
    政煌騎乘機車違規超速行駛經過該處，證人郭政煌見狀立即
    煞車閃避而人車倒地，被告上開行為肇致本件車禍，其行為
    顯有過失甚明。又證人郭政煌因本件車禍而受有右橈尺骨粉
    碎性骨折之傷害，有如前述，則被告之過失行為與郭政煌所
    受傷害之間，自具有相當因果關係。至證人郭政煌於本院審
    理中證述其於車禍當時之車速約五十餘公里等語，核與卷附
    道路交通事故調查表所示煞車痕之情形相符，堪認證人郭政
    煌於車禍當時亦有違規超速行駛及未注意車前狀況之過失；
    但證人郭政煌之行為與被告上開過失雖同為本件車禍肇事之
    原因，惟刑事責任之認定，並不因被害人即證人郭政煌與有
    過失，而免除被告之過失責任，被害人與有過失之情節輕重
    ，僅係酌定雙方民事上損害賠償責任之依據，並不影響被告
    所犯刑事責任之罪責，併此敘明。
(三)、綜上所述，被告辯稱本件車禍與伊無關，伊並無過失云云，
    並非足採。本案事證明確，被告過失傷害犯行堪以認定，應
    依法論科。
三、查被告於本案車禍發生時係受僱於輪胎行擔任輪胎銷售員，
    並以駕駛自用小客貨車載送輪胎前往機車行銷售為其業務，
    業據被告於偵查及本院審理中供述在卷，並參酌被告領有貨
    車之駕駛執照，足認被告於本案車禍發生時為從事駕駛業務
    之人；至被告於本院審理中雖辯稱伊不是專門送貨的，案發
    當天是因為送貨的人請假，老闆叫伊代班送貨云云，惟被告
    並未舉證以實其說，縱認上開所辯屬實，但依被告於偵查中
    供述伊當天到鶯歌火車站正對面機車行送貨，送完貨走中山
    路，要左轉去山佳街停車，要再去兩家機車行，伊是從事輪
    胎銷售，當時開車就是在送貨等語，顯見被告於案發當天確
    有駕駛自用小客貨車載送輪胎前往數家機車行銷售，堪認其
    於車禍當時係以反覆同種類之駕車載送輪胎至機車行銷售行
    為目的之社會活動，縱令被告於車禍當天係代替他人載送輪
    胎，仍無礙於其以駕駛為業務之性質，則被告因駕車所發生
    之過失行為，自屬業務過失行為。故被告因業務上之過失肇
    事致被害人郭政煌受傷，核其所為，係犯刑法第二百八十四
    條第二項前段之業務過失傷害罪。復查被告於本院審理中供
    稱伊於現場作完筆錄後，伊有跟警察說這件車禍跟伊沒有關
    係等語，而證人即案發後至現場處理之員警顏郁棱於本院審
    理中證述：伊只記得被告伊直說沒有發生碰撞，伊後來打電
    話通知被告去作筆錄時，伊告訴被告說對方（指被害人）已
    對他提告，他一直強調跟他沒有關係等語，堪認被告於車禍
    發生後並未承認其為車禍肇事人，且員警通知其至警局接受
    員警就車禍事項進行詢問，被告亦向員警表示本件車禍與伊
    無關等情，足認被告車禍發生後，未有坦承肇事並接受裁判
    之行為，至卷附道路交通事故肇事人自首情形紀錄表勾選「
    報案人或勤指中心轉來資料未報明肇事人姓名，處理人員前
    往現場處理，肇事人在場，並當場承認為肇事人」等情，與
    被告車禍後之行為表現未合，並非足採，是被告車禍之行為
    表現，並不符合自首減輕其刑規定之要件，附此敘明。爰審
    酌被告過失程度之輕重，告訴人所受傷勢，及被告犯罪後未
    與被害人達成和解，亦未賠償被害人，兼衡告訴人於本件車
    禍發生與有過失，及被告之智識程度、其犯後之態度等一切
    情狀，量處如主文所示之刑，並諭知易科罰金之折算標準。
據上論斷，應依刑事訴訟法第二百九十九條第一項前段，刑法第
二百八十四條第二項前段、第四十一條第一項前段，刑法施行法
第一條之一，判決如主文。
本案經檢察官洪國朝到庭執行職務。
中    華    民    國   100    年    3     月    30    日
                    交通法庭    法  官  楊 志 雄
以上正本證明與原本無異。
如不服本判決應於收受判決後10日內向本院提出上訴書狀，並
應敘述具體理由。其未敘述上訴理由者，應於上訴期間屆滿後
20日內向本院補提理由書（均須按他造當事人之人數附繕本）
「切勿逕送上級法院」。
                                書記官  陳 春 銘
中    華    民    國   100    年    3     月    30    日
附錄本案論罪科刑法條全文：
刑法第284條
因過失傷害人者，處6月以下有期徒刑、拘役或5百元以下罰金，
致重傷者，處1年以下有期徒刑、拘役或5百元以下罰金。
從事業務之人，因業務上之過失傷害人者，處1年以下有期徒刑
、拘役或1千元以下罰金，致重傷者，處3年以下有期徒刑、拘役
或2千元以下罰金。